【裁判字號】    97,家聲,220
【裁判日期】    970630
【裁判案由】    請求遺產管理人報酬
【裁判全文】
臺灣板橋地方法院民事裁定             97年度家聲字第220號
聲  請  人  財政部國有財產局臺灣北區辦事處
            （即被繼承人乙○○之遺產管理人）
法定代理人  甲○○
上列聲請人因擔任被繼承人乙○○之遺產管理人聲請核定報酬，
本院裁定如下：
    主      文
聲請人得請求代為管理被繼承人乙○○遺產之報酬及墊付費用合
計為新台幣柒萬壹仟零柒拾元。
聲請程序費用由被繼承人乙○○之遺產負擔。
    理      由
一、本件聲請意旨略以：
（一）鈞院96年度繼字第623 號民事裁定選任聲請人為被繼承人
      乙○○之遺產管理人，並以96年度家催字第157 號民事裁
      定准對其債權人及受遺贈人為公示催告，經於民國96年8
      月11日刊報公告，期限於98年2 月10日屆滿，另被繼承人
      於93年8 月13日死亡，其大陸地區人民聲明繼承期限於96
      年8 月12日屆滿，合先敘明。
（二）依民法第1183條之規定，遺產管理人得請求報酬，其數額
      由親屬會議按其勞力及其與被繼承人之關係酌定之，惟本
      案並無親屬會議可資酌定報酬數額，爰依民法第1132條第
      2 項及財政部訂頒之「代管無人承認繼承遺產作業要點」
      第14點第3 款規定，聲請法院酌定，其請求標準不得低於
      孳息收入部分十分之三及遺產現值百分之一。
（三）被繼承人乙○○遺有臺北縣三重市○○○段田心子小段68
      －26、68－32地號土地暨地上同小段3767建號房屋等，遺
      產總值共計585萬4,867元，管理報酬依上開點規定按遺產
      總值百分之一計算為58,549元；另聲請人於代管遺產期間
      共墊付費用12,521元（內含本件裁判費用1,000 元），是
      聲請人管理遺產期間之管理費用（管理報酬暨墊付費用）
      共計71,070元，為此聲請酌定被繼承人乙○○之遺產管理
      人報酬等語。
二、按遺產管理人得請求報酬，其數額由親屬會議按其勞力及其
    與被繼承人之關係酌定之；被繼承人無親屬會議可資酌定報
    酬數額，遺產管理職務終結前，應依民法第1183條規定，聲
    請法院酌定報酬，其請求標準不得低於孳息收入部分10分之
    3 及遺產現值百分之一，財政部訂頒之「代管無人承認繼承
    遺產作業要點」第14點第3 項定有明文。經查：
（一）聲請人主張其前經本院96年度繼字第623 號民事裁定選任
      為被繼承人乙○○之遺產管理人，並以該裁定暨96年度家
      催字第157 號民事裁定准對其債權人及受遺贈人為公示催
      告，此有聲請人提出本院96年度繼字第623 號、96年度家
      催字第157 號民事裁定影本各1 件為證，自堪信為真實。
（二）經查，被繼承人乙○○遺有臺北縣三重市○○○段田心子
      小段68－26、68－32地號土地暨地上同小段3767建號房屋
      等，遺產總值共計585萬4,867元等情，此有本院97年5 月
      23日板院輔96執菊字第87157 號執行命令、財政部財稅資
      料中心96年8 月2 日資五字第0960008588號函等影本各l
      件為證。
（三）次按，聲請人因管理被繼承人乙○○遺產所墊付之費用合
      計為新台幣12,521元（含本件聲請裁定程序費用新台幣1,
      000 元），此有聲請人所提出之代管被繼承人乙○○遺產
      管理費用計算明細表1 紙、墊付費用單據影本9 紙在卷足
      憑。
（四）本件被繼承人乙○○無親屬會議可資酌定報酬數額，為此
      聲請人依民法第1183條之規定，按上開財政部訂頒「代管
      無人承認繼承遺產作業要點」之標準，依被繼承人遺產現
      值百分之一計算請求代管遺產之報酬即新台幣58,549元，
      以及墊付費用新台幣12,521元，合計共新台幣71,070元。
      本院參酌前開卷附被繼承人遺產相關資料、遺產管理費用
      計算明細表、墊付費用單據等，經核聲請人聲請酌定上開
      數額，尚無不合，應予准許。
三、依非訟事件法第21條第2 項、民事訴訟法第78條、第95條，
    裁定如主文。
中    華    民    國    97    年    6     月    30    日
                  家事法庭  法  官  劉大衛
以上正本證明與原本無異。
如不服本裁定應於送達後10日內向本院提出抗告狀。
中    華    民    國    97    年    6     月    30    日
                            書記官  李玉秀


司法院資訊處製作；財團法人民間司法改革基金會備份。
